臺灣高雄地方法院刑事判決　　　　　　　　　　　　　　九十一年度簡字第一四號
　　公　訴　人　臺灣高雄地方法院檢察署檢察官
　　被　　　告　甲○○
　　　　　　　　乙○○
右列被告等因詐欺等案件，經檢察官提起公訴（八十九年度偵字第二二八０四號及九
十年度偵字第一三八二五號），本院經訊問被告後，認為宜以簡易判決處刑如左：
    主  文
甲○○、乙○○共同連續行使偽造私文書，足以生損害於他人，均處有期徒刑參月，
如易科罰金，以參佰元折算壹日，均緩刑貳年。
簽帳單商店存根聯貳張上偽造之「丙○○」署名共肆枚均沒收。
    事  實 及 理  由
一、本件犯罪事實、證據及應適用之法條均引用檢察官起訴書之記載，並補充如下：
  （一）證據部分：
        右揭犯罪事實，業據被告二人於本院調查、審理時自承不諱，核與起訴書所
        載之其他證據相符，並有並有和信電訊股份有限公司九十年十月二十四日所
        檢附之電信費帳單一份在卷可憑。足見被告二人自白與事實相符，本件事證
        明確，被告犯行堪以認定。
  （二）應適用之法條：
    １、按不法持他人之信用卡前往特約商店簽帳消費時，不論所購買者為具體財物
        或無形之服務，其主觀上均認為係以由發卡公司先行代為墊付價款之方式，
        作為其清償對於特約商店所欠帳款之手段，而不論行為人將來是否會向發卡
        公司償付帳款，各特約商店均能自發卡公司取得款項，是行為人於簽帳消費
        時主觀上當無詐取特約商店財物之犯意，而各該特約商店於接受行為人持卡
        消費時，僅係同意由發卡公司承擔行為人因消費而對該特約商店所負之價金
        債務而已，在整個交易過程中，各該特約商店均係為自己之利益而從事於交
        易活動，是無從使各該特約商店立於發卡公司之使用人或代理人之地位，而
        認為係發卡公司授權或指示各特約商店將財物或服務交付予被告，因而縱所
        交付者為財物，亦難認行為人係詐取發卡公司之使用人之財物。故核被告二
        人侵占被害人丙○○之信用卡消費，致發卡銀行聯邦商業銀行股份有限公司
        陷於錯誤支付款項，被告即受有消費而免支付價款五百七十元之利益，係犯
        同法第三百三十九條第二項、第一項之意圖為自己不法之所有，以詐術得財
        產上不法之利益罪。公訴人認此部份係成立刑法第三百三十九條第一項之詐
        欺取財罪嫌，顯有誤會，此部分法條應予變更。
    ２、查被告犯罪後，刑法第四十一條業於九十年一月四日經立法院修正通過為：
        犯最重本刑為五年以下有期徒刑以下之刑之罪，而受六個月以下有期徒刑或
        拘役之宣告，因身體、教育、職業或家庭之關係或其他正當事由，執行顯有
        困難者，得以一元以上三元以下折算一日，易科罰金。但確因不執行所宣告
        之刑，難收矯正之效，或難以維持法秩序者，不在此限。併合處罰之數罪，
        均有前項情形，其應執行之刑逾六月者，亦同。並於同年一月十日經總統公
        布，於同年一月十二日生效，比較新舊法之結果，以修正後之刑法第四十一
        條第一項較有利於被告，依刑法第二條第一項前段規定，應適用裁判時之刑
        法第四十一條第一項前段諭知易科罰金之折算標準。
  （三）被告甲○○與乙○○於本院調查時時，表示願意科刑為有期徒刑，並諭知緩
        刑。經查，被告二人犯罪後，先後將前開所盜用之電信費用及偽以被害人黃
        蕙蘭名義使用其信用卡之費用均分別清償予和信電訊股份有限公司及聯邦銀
        行之代理人楊浩然等情，有電信費帳單一紙在卷可憑，及見本院九十年十月
        二十二日訊問筆錄。爰審酌被告二人利用信用卡之交易便捷性，紊亂行使信
        用卡之經濟秩序，損及信用卡真正持有人及發卡銀行之權益，其智識程度、
        品行、犯罪之動機、目的、手段，簽帳消費之次數及簽帳金額非鉅，犯罪情
        節尚屬輕微及犯罪後尚能坦承犯行，態度良好，知所悔改，量處如主文所示
        之刑，並諭知易科罰金之折算標準。又被告二人均未曾受有期徒刑以上刑之
        宣告，有台灣高等法院被告全國前案紀錄表二份件在卷可稽，是被告二人均
        因為貪圖小利，而誤蹈法網，則歷經此偵、審程序及刑之宣告後，均應知警
        惕，信被告二人均僅遵法律規定而無再犯之虞，本院因認對其所宣告之刑，
        以暫不執行為適當，均諭知緩刑二年，以啟自新。依刑事訴訟法第四百五十
        五條之一第二項之規定，被告對於本件不得上訴。
  （四）兩次簽帳之簽帳單皆一式二聯（顧客存根聯與商店存根聯），其中顧客存根
        聯由被告二人收受，惟因未扣案，且依常情，一般人甚少保留，堪認已滅失
        ，為免執行之困難，不另為沒收之諭知，另商店存根聯交還加油站，已非被
        告二人所有，亦不得沒收，惟其上偽造被害人「丙○○」之署名共四枚，應
        依刑法第二百十九條之規定併予宣告沒收。
二、依刑事訴訟法第四百四十九條第二項、第三項、第四百五十條第一項、第四百五
    十一條之一第三項、第四百五十四條第二項、第四百五十五條之一第二項、第三
    百條，電信法第五十六條、刑法第十一條、第二條第一項前段、第二十八條、第
    五十六條、第三百三十七條、第二百十六條、第二百十條、第三百三十九條第二
    項、第五十五條、第四十一條第一項、第七十四條第一款、第二百十九條，罰金
    罰鍰提高標準條例第一條前段、第二條，逕以簡易判決處刑如主文。
公訴人如不服本件判決，得自收受送達之日起十日內，向本院提起上訴。
中      華      民      國    九十一    年      三      月    二十九    日
                        臺灣高雄地方法院刑事第四庭
                            法  官   程克琳
右正本證明與原本無異。
如不服本判決，應於判決送達後十日內，向本院提出上訴狀。
                            書記官    梁瑜玲
中    華    民    國      九十一      年      四      月      二      日
【附錄本案論罪科刑所依據之法條】
刑法第二百十六條：
行使第二百十條至第二百十五條之文書者，依偽造、變造文書或登載不實事項或使登
載不實事項之規定處斷。
刑法第二百十條：
偽造、變造私文書，足以生損害於公眾或他人者，處五年以下有期徒刑。
刑法第三百三十七條：
意圖為自己或第三人不法之所有，而侵占遺失物、漂流物或其他離本人所持有之物者
，處五百元以下罰金。
刑法第三百三十九條第二項：
意圖為自己或第三人不法之所有，以詐術使人將本人或第三人之物交付者，處五年以
下有期徒刑、拘役或科或併科一千元以下罰金。
以前項方法得財產上不法之利益或使第三人得之者亦同。
前二項之未遂犯罰之。
電信法第五十六條：
意圖為自己或第三人不法之利益，以有線或其他電磁方式，盜接獲盜用他人電信設備
通信者，處五年以下有期徒刑，得併科新台幣一百五十萬元以下罰金。
意圖供自己或第三人盜接或盜用他人電信設備通信，而製造、變造或輸入電信器材者
，處一年以上七年以下有期徒刑，得併科新台幣三百萬元以下罰金。意圖供第三人盜
接或盜用他人電信設備通信，而販賣、轉讓、出租或出借電信器材者，亦同。
意圖供自己或第三人犯罪之用而持有前項之電信器材者，處三年易下有期徒刑，得併
科新台幣五十萬原以下罰金。
第一項及第二項之未遂犯罰之。
